臺灣士林地方法院刑事判決　　　　　　　95年度訴字第688號
公　訴　人　臺灣士林地方法院檢察署檢察官
被　　　告　甲○○
上列被告因違反槍砲彈藥刀械管制條例案件，經檢察官提起公訴
（95年度偵字第2396號），而被告於本院準備程序期日就被訴事
實為有罪之陳述，經合議庭評議後，裁定由受命法官獨任進行簡
式審判程序，本院判決如下：
    主  文
甲○○未經許可，寄藏子彈，處有期徒刑伍月，併科罰金新臺幣
壹萬元，有期徒刑如易科罰金，以銀元佰元即新台幣玖佰元折
算壹日，罰金如易服勞役，以新台幣壹仟元折算壹日。
    事  實
一、甲○○明知具有殺傷力之子彈為槍砲彈藥刀械管制條例所管
    制之物品，非經主管機關許可，不得無故持有、寄藏，竟仍
    於民國（下同）94年12月中旬某日，在其位於台北縣汐止市
    ○○街131 巷16號住處，受不詳年籍、姓名，綽號「小不點
    」之友人「李建平」之託，代為保管其所交付具有殺傷力之
    改造子彈3顆（具直徑約7.8mm金屬彈頭），並將之藏放於其
    上址住處客廳之電視機上方。嗣因員警接獲民眾報案檢舉上
    址處所有施用毒品情事，乃於95年1月26日下午4時30分許前
    往上址進行查訪，經徵得甲○○之同意進屋執行搜索，而當
    場查獲，並扣得上開改造子彈3顆（均已試射完畢），始悉
    上情。
二、案經臺北縣政府警察局汐止分局報告臺灣士林地方法院檢察
    署檢察官偵查起訴。
    理  由
一、本件被告所犯並非死刑、無期徒刑、最輕本刑為3 年以上有
    期徒刑之罪或高等法院管轄第1 審案件，而於準備程序進行
    中，被告先就被訴事實為有罪之陳述，經本院告知簡式審判
    程序之旨，並聽取公訴人、被告之意見後，由本院合議庭以
    裁定由受命法官獨任進行簡式審判程序，核先敘明。
二、上揭犯罪事實，迭據被告甲○○於警詢、偵查及本院審理時
    坦承不諱，並有扣案之改造子彈3 顆可資佐證，而上開扣案
    子彈3 顆經送內政部警政署刑事警察局以性能檢驗法及試射
    法鑑驗後，認該等子彈均係土造子彈（具直徑約7.8mm 金屬
    彈頭），採樣1 顆試射結果，可擊發，認具殺傷力，有該局
    95年3 月2 日出具之刑鑑字第0950023358號槍彈鑑定報告1
    份（附於偵卷第37頁至第40頁）在卷可稽，又上開扣案未試
    射之改造子彈2 顆，經實際試射，均可擊發，認具殺傷力，
    亦有該局95年12月18日刑鑑字第0950172520號函1 紙（附於
    本院刑事卷）附卷足憑，足見被告之自白與事實相符，本案
    事證明確，被告之犯行洵堪認定，應依法論科。
三、按被告行為後，94年2 月2 日修正公布之刑法已於95年7 月
    1 日生效施行，其中第2 條第1 項「行為後法律有變更者，
    適用行為時之法律。但行為後之法律有利於行為人者，適用
    最有利於行為人之法律」之規定，係規範行為後法律變更所
    生新、舊法律比較適用之準據法，並非刑法實體法律，自不
    生行為後法律變更之比較適用問題，故刑法修正施行後，應
    適用該修正後之第2 條第1 項之規定，依「從舊、從輕」之
    原則比較新、舊法律之適用；又比較新舊法時，應就罪刑有
    關之共犯、未遂犯、想像競合犯、牽連犯、連續犯、結合犯
    ，以及累犯加重、自首減輕暨其他法定加減原因（如身分加
    減）與加減例等一切情形，綜其全部罪刑之結果而為比較後
    ，再適用有利於行為人之法律處斷，而不得一部割裂分別適
    用不同之新、舊法（最高法院24年上字第4634號、29年上字
    第964 號判例意旨及最高法院95年度第8 次刑事庭會議決議
    參照）。經查：槍砲彈藥刀械管制條例第12條第4 項之罪，
    法定刑應併科新臺幣300 萬元以下罰金，依被告行為時之修
    正前刑法第33條第5 款規定：「主刑之種類如左：五、罰金
    ：一元（指銀元）以上。」，惟被告行為後施行之新法第33
    條第5 款規定：「主刑之種類如下：五、罰金：新臺幣1 千
    元以上，以百元計算之。」，經比較修正前後關於科處罰金
    刑之最低刑度規定，以被告行為時之修正前法律較有利於被
    告，自應全部適用修正前刑法相關規定而為論科。
四、論罪科刑
(一)按稱寄藏者，係指行為人受他人之委託，而代為收藏，使不
    易為人發現之謂，申言之，行為人於主觀上有為人寄藏之故
    意，在客觀上有為之保管藏匿之行為即該當之，查扣案之子
    彈，係屬槍砲彈藥刀械管制條例第4 條第1 項第2款 所稱之
    彈藥，被告未經許可，即受人寄託，代為保管該等子彈，並
    將之放置在自己住處，使該等子彈不易為人查覺，核其所為
    ，係犯槍砲彈藥刀械管制條例第12條第4 項之未經許可寄藏
    子彈罪。被告因寄藏而持有子彈之行為，因寄藏與持有，均
    係將物置於自己實力支配之下，僅寄藏先有他人之持有行為
    ，而後始為之受寄代藏而已，故寄藏之受人委託代為保管，
    其保管之本身，亦屬持有，不過，此之持有係受寄之當然結
    果，自應僅就寄藏之行為為包括之評價，不應另就持有子彈
    予以論罪（最高法院74年台上字第3400號判例參照）。又未
    經許可持有槍、彈，其持有之繼續，為行為之繼續，亦即一
    經持有槍、彈，罪已成立，但其完結須繼續至持有行為終了
    時為止。則包括持有之寄藏槍、彈行為，自亦為行為之繼續
    ，其犯罪之完結須繼續至寄藏行為終了時為止。此與司法院
    院解字第3632號解釋所稱寄藏贓物罪於寄藏行為完畢時其犯
    罪即已完成，其後之占有該贓物乃犯罪之狀態繼續，而非行
    為之繼續。因占有贓物並不構成犯罪，二者迥不相同（最高
    法院88年度臺上字第7012、4608、76 1號判決意旨參照），
    是被告於受託寄藏前開子彈後，其寄藏行為應繼續至為警查
    獲時為止，附此敘明。又被告係1 次受託寄藏3 顆子彈，係
    1 行為觸犯數罪名之同種想像競合犯，應從一重論以未經許
    可寄藏子彈罪處斷。
(二)爰審酌被告犯罪之動機、手段、持有子彈對社會治安所生危
    害、犯後坦承犯行，態度良好等一切情狀（依最高法院95年
    度第8 次刑事庭會議決議六、（一）之意旨，修正後刑法第
    57條之規定，為法院就刑之裁量審認標準見解之明文化，非
    屬法律之變更，無新舊法比較適用之問題），量處如主文所
    示之刑；又修正前刑法第41條第1 項前段規定：「犯最重本
    刑為5 年以下有期徒刑以下之刑之罪，而受6 個月以下有期
    徒刑或拘役之宣告，因身體、教育、職業、家庭之關係或其
    他正當事由，執行顯有困難者，得以1 元以上3 元以下折算
    1 日，易科罰金。」，而被告行為時之易科罰金折算標準，
    依95年7 月1 日修正條文施行前罰金罰鍰提高標準條例第2
    條之規定（該條業經總統於95年5 月17日公布刪除，並自95
    年7 月1 日失效），就其原定數額提高為100 倍折算1 日，
    則被告行為時之易科罰金折算標準，應以銀元100 元至300
    元折算1 日，經折算為新臺幣後，係以新臺幣300 元至900
    元折算為1 日；惟修正後之刑法第41條第1 項前段則規定：
    「犯最重本刑為5 年以下有期徒刑以下之刑之罪，而受6 個
    月以下有期徒刑或拘役之宣告者，得以新臺幣1000元、2000
    元或3000元折算1 日，易科罰金。」，比較修正前後之易科
    罰金折算標準，自應以修正前之法律較有利於被告，故就有
    期徒刑部分依修正前刑法第41條第1 項前段規定，諭知易科
    罰金之折算標準；再按修正前刑法第42條第2 項前段規定：
    「易服勞役以1 元（指銀元）以上3 元以下折算1 日。」，
    該規定之數額，並依被告行為時之罰金罰鍰提高標準條例第
    2 條前段之規定，將其原定數額提高為100 倍折算1 日，即
    依被告行為時之法律，其易服勞役之折算標準，應以銀元10
    0 元（即新臺幣300 元）以上300 元（即新臺幣900 元）以
    下折算1 日，惟被告行為後施行之新法第42條第3 項前段規
    定：「易服勞役以新台幣1000元、2000元或3000元折算1 日
    。」，經比較修正前後之易服勞役折算標準之規定，自應以
    修正後之法律較有利於被告，故就罰金部分依修正後之刑法
    第42條第3 項規定，諭知易服勞役之折算標準。
五、扣案之改造子彈3顆，業經試射完畢，已非違禁物，爰不併
    予宣告沒收。
六、公訴意旨另略以：被告未經許可寄藏仿GLOCK 廠17型半自動
    手槍製造之金屬改造槍枝半成品1支、仿GLOCK廠17型半自動
    手槍製造之彈匣1個、仿GOLT廠CALIBER25型半自動手槍製造
    之彈匣1個，因認被告另涉有槍砲彈藥刀械管制條例第13條
    第4 項未經許可寄藏槍砲之主要組成零件罪云云。然查，上
    開扣案物品經送內政部警政署刑事警察局鑑驗結果：（一）
    改造槍枝半成品1 支認係仿GLOCK 廠17型半自動手槍製造之
    金屬槍身、槍機、復進簧及復進簧桿；（二）彈匣2 個，1
    個認係仿GLOCK 廠17型半自動手槍製造之彈匣，1 個認係仿
    GOLT廠CALIBER 25型半自動手槍製造之彈匣，有該局於95年
    3 月2 日出具之刑鑑字第0950023358號槍彈鑑定報告1 份（
    附於偵卷第37頁至第40頁）在卷可稽，又經本院函詢內政部
    有關上開槍枝半成品1 支，是否屬槍砲彈藥刀械管制條例第
    4 條第3 項之槍砲主要組成零件，該局覆以：因該改造槍枝
    半成品1 支，係玩具廠仿製之金屬槍身、槍機、復進簧及復
    進簧桿，認非屬內政部86年ll月24日台（86）內警字第8670
    683 號公告之槍砲告主要組成零件，此有內政部96年1 月18
    日內授警字第0960870112號函及上開公告附卷可憑（附於本
    院刑事卷），而查扣之彈匣2 個，亦為玩具廠所仿製，故亦
    非屬之。是上開物品，核與槍砲彈藥刀械管制條例所認槍砲
    主要組成零件之定義不符，此部分原應為無罪之諭知，惟公
    訴意旨認此部分與上開論罪科刑部分係想像競合犯之裁判上
    一罪關係，爰不另為無罪之諭知，附此敘明。
據上論斷，應依刑事訴訟法第273 條之1 第1 項、第299 條第1
項前段，槍砲彈藥刀械管制條例第12條第4 項，刑法第2 條第1
項、第11條前段、第55條、第42條第3 項、修正前刑法第41條第
1 項前段，修正前罰金罰鍰提高標準條例第2 條，現行法規所定
貨幣單位折算新台幣條例第2 條，判決如主文。
本案經檢察官方祥鴻到庭執行職務。
中　　華　　民　　國　　96　　年　　4 　　月　　25  　日
                  刑事第五庭法  官  楊迺伶
如不服本判決，應於判決送達後10日內，向本院提出上訴狀。
以上正本證明與原本無異。
                            書記官  陳淑琪
中　　華　　民　　國　　96　　年　　4 　　月　　25　　日
附錄本案論罪科刑法條之依據：
槍砲彈藥刀械管制條例第12條第4項
未經許可，持有、寄藏或意圖販賣而陳列子彈者，處5 年以下有
期徒刑，併科新台幣300 萬元以下罰金。
